【裁判字號】    95,訴,130
【裁判日期】    950511
【裁判案由】    祭祀公業
【裁判全文】
臺中高等行政法院裁定
                                     95年度訴字第00130號
原      告  祭祀公業邱成實
代  表  人  甲○○
被      告  彰化縣永靖鄉公所
代  表  人  乙○○
訴訟代理人  丙○○
上列當事人間因祭祀公業事件，原告不服彰化縣政府中華民國94
年12月29日府法訴字第0940205906號訴願決定，提起行政訴訟。
本院裁定如下︰
    主  文
原告之訴駁回。
訴訟費用由原告負擔。
    事實及理由
一、本件原告於民國（以下同）94年9月9日以公業邱成實臨字第
    001號通知其所屬派下全體人員，定於同年月24日下午1點半
    ，召開祭祀公業邱成實第2次派下員大會，並以副本通知被
    告，請派員列席指導。經被告以94年9月22日永鄉社字第094
    0009824號函復原告略稱，依祭祀公業土地清理要點第14 點
    第2項規定，管理人為訂立規約召開派下員大會時，應報請
    民政機關（單位）派員列席，並將會議紀錄送民政機關（單
    位）備查。貴祭祀公業召開臨時派下員大會，非如上述所定
    ，故不派員列席等語。原告不服，向彰化縣政府提出訴願，
    遭駁回，遂提起本件行政訴訟。
二、查原告94年9月9日公業邱成實臨字第001號通知其所屬派下
    全體人員，定於同年月24日下午1點半，召開祭祀公業邱成
    實第2次派下員大會，而以副本通知被告派員列席指導。被
    告94年9月22日永鄉社字第0940009824號函復原告，主旨稱
    ：「有關貴公業訂於94年9月24日（星期六）召開臨時派下
    員大會修改部分組織規約案，復如說明，請查照。」說明欄
    稱：「一覆台端94年9月9日公業邱成實臨字第001號通知。
    二依內政部88年5月6日台（88）內民字第8804279號函示：
    『有關祭祀公業派下員大會，其參加人數及決議人數之計算
    ，除該祭祀公業之規另有規定外，宜以辦理派下員變動備查
    後之派下名冊為準』。三依祭祀公業土地清理要點第15點規
    定：祭祀公業規約之變動，依規約之規定，規約未規定者，
    應經派下員全體之同意。祭祀公業派下員如有變動者，應先
    依第ll點規定辦理，再檢具(一)派下全員證明書，(二)變動前後
    之規約，(三)派下同意規約變動之證明等文件，向民政機關（
    單位）申請備查。四依祭祀公業土地清理要點第ll點規定：
    「祭祀公業派下全員證明書核發後，如派下員有變動者，管
    理人、派下員或利害關係人應檢具(一)派下全員證明書，(二)變
    動部分之戶籍謄本，(三)系統表，(四)拋棄書（無者免），(五)派
    下員變動名冊，(六)規約（無者免）等文件，向民政機關（單
    位）申請公告30日，無人異議後准予備查，如有異議，應比
    照第五點、第六點規定程序辦理。」五依內政部79年5月3日
    台（79）內民字第797416號示：『關於祭祀公業召開派下具
    會議，派下員因故不能出席時，該派下員可依民法第528條
    規定，立具委任書，委任該公業其他派下員代行一切權利義
    務，惟如有民法第543條第1項但書規定特別授權之情事者，
    仍應於委任書內分別載明。」復依人民團體選舉罷免辨法第
    9條規定：「人民團體之會員（會員代表）因故不能出席會
    員（會員代表）大會參加選舉或罷免時，得以書面委託各該
    團體之其他會員（會員代表）出席，並行使其權利，但一人
    僅能受一會員（會員代表）之委託。』六依祭祀公業土地清
    理要點第14點第2項規定：『管理人為訂立規約召開派下員
    大會時，應報請民政機關（單位）派員列席，並將會議紀錄
    送民政機關（單位）備查。』貴祭祀公業召開臨時派下員大
    會，非如上述所定故不予派員列席。」等語，此有上開復函
    附卷可按。上開說明欄二至五部分係闡述法規之規定，第六
    點係說明原告召開臨時派下員大會，非如上述清理要點第14
    點第2項所定，故不予派員列席。按被告向原告說明相關法
    規之規定，顯非行政處分。而被告是否派員列席，係屬事實
    行為，亦非行政處分，原告起訴請求撤銷被告所為非屬行政
    處分之復函，其訴顯不備其他要件，應依行政訴訟法第107
    條第1項第10款規定，以裁定駁回之。至於被告主張原告之
    代表人不具代表資格一節，因本件原告之訴不備其他要件，
    應以裁定駁回，是被告此部分之主張，即與本件裁判之論結
    無關，無庸再予論述，合併明。
據上論結，本件原告之訴為不合法，依行政訴訟法第107條第1項
第10款、第98條第3項前段，裁定如主文。
中    華    民    國    95    年    5     月    11    日
                 第二庭審判長法  官  王  茂  修
                             法  官  王  德  麟
                             法  官  林  金  本
以上正本證明與原本無異。
如不服本裁定，應於裁定送達後10日內以書狀敘明理由，經本院
向最高行政法院提起抗告（須依對造人數附具繕本）；並應預繳
送達用雙掛號郵票390元（34元及5元郵票各10份)。
中    華    民    國    95    年    5    月    12     日
                              書記官  林  淑  雯


司法院資訊處製作；財團法人民間司法改革基金會備份。
